最高法院民事裁定　　　　　　　九十四年度台抗字第一０六號
　　再 抗告 人　甲○○
　　　　　　　　　　　　巷6號.
　　訴訟代理人　袁震天律師
上列再抗告人因與丙○○等聲請假處分案件，對於中華民國九十
三年九月六日臺灣高等法院裁定（九十三年度抗字第二一九九號
），提起再抗告，本院裁定如下：
    主  文
原裁定廢棄，應由台灣高等法院更為裁定。
    理  由
本件再抗告人甲○○以：伊於民國九十三年五月二十一日下午三
時以勝昌製藥股份有限公司（下稱勝昌公司）董事長身分，召集
該公司九十三年度股東常會，於宣布散會後，相對人丙○○、乙
○○、丁○○竟鼓譟部分股東滯留原地違法續行開會，由陳志平
擔任主席，違法作成：（一）解任伊之勝昌公司董事、總經理、
財務經理及採購職務；（二）解任李兆麟之勝昌公司董事及副總
經理職務；（三）解任卓永安之勝昌公司董事及副總經理職務之
決議。繼由丙○○與陳志平續於同日下午四時二十分，違法召開
臨時常務董事會，推選丙○○為董事長；續由丙○○以勝昌公司
董事長名義召開臨時董事會，作成委任董事乙○○為總經理，董
事丁○○為執行副總經理之決議，其召集程序違反公司法第二百
零三條及第二百零四條之規定，當然無效。相對人並以不當行為
干擾勝昌公司之經營秩序，勝昌公司之營運有立即遭受急迫且不
利之重大影響，伊已提起確認勝昌公司上開由陳志平擔任主席之
股東會、常務董事會、臨時董事會決議無效，並確認上開決議所
為勝昌公司與相對人間之委任關係不存在之訴，於判決確定前，
有禁止丙○○、乙○○、丁○○分別以勝昌公司董事長、總經理
、副總經理名義行使董事長、總經理、副總經理職權之必要，乃
向台灣台北地方法院（下稱台北地院）聲請准為假處分之宣告，
經台北地院裁定准許，相對人提起抗告，原法院以：再抗告人固
已提起本案訴訟，先位聲明確認上開股東會決議不存在；備位聲
明撤銷該股東會決議，及確認上開常務董事會決議及董事會決議
無效，暨確認勝昌公司與相對人間之董事長、總經理、副總經理
之委任關係不存在，並解任相對人與第三人劉金和、陳金平之董
事職務及第三人陳伯岳之監察人職務。惟再抗告人及第三人李兆
麟、卓永安原分別擔任勝昌公司董事、總經理、副總經之職務，
業經勝昌公司股東陳志平於九十三年五月二十一日續行召開之股
東會決議所解任，並經勝昌公司上開常務董事會、臨時董會選任
丙○○為勝昌公司董事長，乙○○、丁○○為勝昌公司總經理、
副總經理，兩造就經股東會決議解任之再抗告人能否行使勝昌公
司董事及總經理職權，及第三人李兆麟、卓永安能否行使勝昌公
司副總經理職權，既有爭議，則在本案訴訟確定之前，再抗告人
僅聲請假處分，禁止相對人分別行使勝昌公司董事長、總經理、
副總經理職權，並不當然可使再抗告人擔任勝昌公司董事及總經
理、及第三人李兆麟、卓永安擔任勝昌公司副總經理之職務回復
，則上開定暫時狀態假處分之結果，將致無人可得行使勝昌公司
董事長、總經理、副總經理職務之狀態，而使勝昌公司之經營受
有莫大損害及危險。尚難認有定暫時狀態假處分之必要。因而廢
棄第一審所為准許暫時狀態假處分之裁定，改為駁回再抗告人假
處分之聲請。
惟按股份有限公司之董事長因故不能行使職權時，由副董事長代
理之，無副董事長或副董事長亦因故不能行使職權時，由董事長
指定常務董事一人代理之；其未設常務董事者，指定董事一人代
理之，董事長未指定代理人者，由常務董事或董事互推一人代理
之。此觀公司法第二百零八條第三項之規定自明。查勝昌公司設
有董事十五人，丙○○為董事長，陳志平、陳漁樵、甲○○、陳
志弘四人為常務董事，其餘乙○○、李兆麟、李沐勳、劉金和、
卓永安、陳志成、陳志中、林永銘、丁○○、陳伯源為董事；除
甲○○、李兆麟、卓永安遭解任，陳志弘死亡外（見原審卷四四
三至四四四頁），縱再抗告人聲請就丙○○為假處分，不得行使
董事長職務，仍得依上開規定指定其他常務董事或由董事互推一
人代理之，並依法選任總經理或副總經理處理公司業務，原審認
本件為定暫時狀態假處分之結果，將致無人可得行使勝昌公司董
事長、總經理、副總理職務云云，即非無研求之餘地。又法院准
予撤銷股東會決議之判決，其效力及於全體股東及公司。選任董
事、監察人之股東會決議，一經法院判決撤銷，選任董事、監察
人之效力，亦溯及決議時而消滅。本件再抗告人業以丙○○、乙
○○、丁○○及第三人勝昌公司、劉金和、陳志平及陳伯岳為被
告，向台北地院提起確認股東會決議不存在等訴訟（九十三年度
訴字第二六六七號），倘再抗告人請求確認上開續行召開之股東
會決議無效或撤銷股東會決議訴訟，經判決勝訴確定，其效力及
於全體股東及公司。上開選任董事之決議，一經法院判決撤銷，
其效力溯及決議時而消滅。則在本案訴訟判決確定前，債權人自
得僅就禁止相對人分別行使勝昌公司董事長、總經理、副總經理
職權，或同時並就勝昌公司應容許其繼續行使董事長職權，聲請
為定暫時狀態之假處分，原法院竟謂再抗告人僅就禁止相對人行
使勝昌公司董事長、總經理、副總經理職權為定暫時狀態之假處
分，並無必要，因而駁回再抗告人假處分之聲請，自嫌速斷，再
抗告意旨，執以指摘原裁定不當，求予廢棄，非無理由。
據上論結，本件再抗告為有理由。依民事訴訟法第四百九十二條
，裁定如主文。
中　　華　　民　　國　九十四　年　　二　　月　　三　　日
　　　　　　　　　　　最高法院民事第七庭
                          審判長法官  許　朝　雄
                                法官  謝　正　勝
                                法官  劉　福　來
                                法官  吳　麗　女
                                法官  葉　勝　利
      本件正本證明與原本無異
                                      書  記  官
中　　華　　民　　國　九十四　年　　二　　月　二十三　日
                                                      Ｌ
